臺灣嘉義地方法院刑事判決　　　　　　　　　　　　　九十一年度簡上字第三一號
　　上訴人　蔡　欣　如
　　即被告 （原名丙○○
右上訴人因違反動產擔保交易法案件，不服本院簡易庭九十一年度簡字第五四號中華
民國九十一年一月九日第一審判決（聲請簡易判決處刑案號：台灣嘉義地方法院檢察
署九十一年度偵字第七六五０號），提起上訴，本院管轄之第二審合議庭判決如左：
    主  文
原判決撤銷。
蔡欣如動產擔保交易之債務人，意圖不法之利益，將標的物出質，致生損害於債權人
，處拘役伍拾日，如易科罰金，以參百元折算壹日。
    事  實
一、蔡欣如（原名丙○○）於民國八十九年十一月十七日，向乙○○購買其妹甲○○
    所有車牌號碼為Ｃ四─三○七七號自用小客車，並向台北銀行股份有限公司（以
    下簡稱台北銀行）貸款新台幣（下同）三十八萬元，並以上開自用小客車設定動
    產抵押權四十五萬六千元予台北銀行，並向交通部公路局嘉義區監理所設定動產
    抵押登記完畢，為動產擔保交易之債務人，貸款期間自八十九年十一月十八日起
    至九十二年十一月十八日止，每月一期，分三十六期攤還，每期付款一萬三千四
    百五十四元，標的物存放地點為嘉義縣水上鄉三界村三界埔二○六號，不得任意
    為遷移及出質，詎蔡欣如意圖自己不法之利益，於第一期貸款屆至，即分文未繳
    拒不付款，並將車輛遷移，利用不知情且姓名年籍不詳之友人，於八十九年十二
    月二十二日，將該車輛開往嘉義市○○路○段四六號大昌當鋪，出質予該當鋪借
    款六萬元，因該當鋪未留質該車，蔡欣如又接續於九十年一月二十二日，以相同
    手法將該車開往該當鋪再質借六萬元，嗣因無法還款，由該當鋪流當他人，致使
    台北銀行追索無著而受有損害。
二、案經台北銀行訴由台灣嘉義地方法院檢察署檢察官偵查聲請簡易判決處刑。
    理  由
一、訊據上訴人即被告蔡欣如坦承在車輛動產抵押暨借款契約書上簽名蓋章，惟否認
    右揭犯行，辯稱其不會開車，未拿到車，亦未拿到錢云云，經查證人乙○○到庭
    證稱車輛確係交付上訴人即被告蔡欣如等情，而證人即大昌當鋪負責人王天助到
    庭證稱車輛係上訴人即被告蔡欣如拿來典當，並提出上訴人即被告蔡欣如所簽之
    本票二紙及押當車輛借用切結書為證，經提示予上訴人即被告蔡欣如辨認，上訴
    人即被告蔡欣如坦承本票二紙及押當車輛借用切結書上合約之丙○○簽名為其所
    簽（按上訴人即被告原名丙○○），則上訴人即被告若未受領該車，何以可將該
    車開往當鋪出質，則被告受領該車後遷移不明，並將上開車輛出質之行為，已甚
    明確，其辯稱不會開車及未拿到車及未拿到錢，顯係卸責之詞，上訴人即被告仍
    可利用其不知情而會開車之友人為之，此外復有車輛動產抵押暨借款契約書、押
    當車輛切結書、當票、本票二紙可資佐證，其意圖自己不法之利益，將車輛遷移
    並出質之犯行，至為明確，被告之犯行洵堪認定。
二、核上訴人即被告所為，係犯動產擔保交易法第三十八條之罪。公訴人聲請簡易處
    刑雖僅論被告涉犯動產擔保交易法第三十八條之遷移罪，惟經調查結果，上訴人
    即被告基於同一意圖自己不法利益之犯意，將動產擔保之抵押物遷移後，進而為
    出質行為，屬同一犯罪之階段行為，則上訴人即被告另犯有同條之出質罪，且與
    上開起訴罪名，為裁判上一罪關係，本院自得併予審判，且係犯同一法條之罪，
    應無庸變更起訴法條，併予敘明。原審予以論罪科刑，固非無見，惟查被告受領
    交車後，即未將上開汽車置放於約定之處所，嗣後並將之質押與他人，致生損害
    於台北銀行，既為本院合議庭認定之事實，有如前述，原審未予查明上訴人即被
    告有出質之犯罪事實，認事用法，即有違誤；且上訴意旨否認受領該車及遷移出
    質犯行，雖無理由，然原判決認事用法既有違誤，應由本院合議庭將原判決撤銷
    改判。爰審酌被告犯罪之動機、目的、手段、所生之危害、否認犯罪之態度及尚
    未與被害人達成民事和解等一切情狀，量處如主文所示之刑，並諭知易科罰金標
    準，以示懲儆。
三、又按刑法第四十一條：「犯最重本刑為三年以下有期徒刑之罪，而受六月以下有
    期徒刑或拘役之宣告，因身體、教育、職業或家庭之關係，執行顯有困難者，得
    以一元以上三元以下折算一日，易科罰金」，已於九十年一月十日經總統公布修
    正為第四十一條第一項：「犯最重本刑為五年以下有期徒刑之罪，而受六月以下
    有期徒刑或拘役之宣告，因身體、教育、職業或家庭之關係或其他正當事由，執
    行顯有困難者，得以一元以上三元以下折算一日，易科罰金」，同年月十二日生
    效。被告犯罪後法律有變更，比較新舊法，以新法對其較為有利，自應適用修正
    後刑法第四十一條第一項前段規定，諭知如易科罰金以三百元折算一日之標準，
    併予敘明。
四、據上論斷，應依刑事訴訟法第四百五十五條之一第一項、第三項、第三百六十九
    條第一項前段、第三百六十四條、第二百九十九條第一項前段，動產擔保交易法
    第三十八條，刑法第二條第一項前段、第十一條前段，罰金罰鍰提高標準條例第
    一條前段、第二條，判決如主文。
本案經檢察官游悅晨到庭執行職務
中    華    民    國      九十一      年      六        月    二十八    日
                                臺灣嘉義地方法院刑事第一庭
                                  審判長法  官  許  進  國
                                        法  官  馮  保  郎
                                        法  官  林  世  芬
右正本證明與原本無異。
本件不得上訴。
中    華    民    國      九十一      年      六        月    二十八    日
                                        書記官  王  佩  湘
附錄法條：
刑法第三百三十九條
意圖為自己或第三人不法之所有，以詐術使人將本人或第三人之物交付者，處五年以
下有期徒刑、拘役或科或併科一千元以下罰金。
以前項方法得財產上不法之利益或使第三人得之者亦同。
前二項之未遂犯罰之。
動產擔保交易法第三十八條
動產擔保交易之債務人，意圖不法之利益，將標的物遷移、出賣、出質、移轉、抵押
或為其他處分，致生損害於債權人者，處三年以下有期徒刑、拘役或科或併科六千元
以之罰金。
